【裁判字號】    97,訴,4509
【裁判日期】    980218
【裁判案由】    強盜
【裁判全文】
臺灣臺中地方法院刑事判決  97年度訴字第4509號
公  訴  人  臺灣臺中地方法院檢察署檢察官
被      告  甲○○
選任辯護人  王素玲律師
上列被告因強盜案件，經檢察官提起公訴 (97年度偵字第25380
號），本院判決如下：
    主    文
甲○○犯強盜未遂罪，處有期徒刑貳年柒月。
扣案之黑色玩具槍壹支、半罩式安全帽壹頂、黑色墨鏡壹支、黑
色口罩壹個、白色棉布手套壹雙、黑色風衣外套壹件及斜背黑色
側背包壹只，均沒收。
    犯罪事實
一、甲○○因積欠信用卡卡債及缺錢花用，竟基於意圖為自己不
    法所有犯意，於民國九十七年十月二十九日十三時許，先將
    其前妻劉秀鳳所有之車號Ｆ９Ｚ－１０９號重型機車之車牌
    以紙板及膠布覆蓋住，並穿著自己所有之黑色風衣外套、手
    著白色棉布手套、頭戴紅白色半罩式安全帽、墨鏡、黑色口
    罩、斜背黑色側背包（內攜帶未具殺傷力亦不屬兇器之黑色
    玩具槍一支），以此等裝扮，騎乘上開機車前往臺中縣大雅
    鄉○○路○段九五號之合作金庫商業銀行大雅分行，並於到
    達後，將該機車停放在該分行旁邊巷內，隨即於同日十三時
    四十分許，在該分行大門口，以右手持其所有之上開黑色玩
    具槍一支，抵住保全人員周信佑之後腰部，再以左手將周信
    佑之左手反抓在背後之強暴方式，致使周信佑不能抗拒後，
    甲○○押住周信佑進入該分行第三號櫃檯前方，向第二櫃檯
    行員喊：「錢拿出來」等語，要脅行員交付財物，惟周信佑
    旋發現甲○○係持假槍，遂與行員張勝賢共同制伏甲○○，
    甲○○始未得逞。嗣經行員報警而查獲上情，並扣得其所有
    之上開黑色玩具槍一支、半罩式安全帽一頂、黑色墨鏡一支
    、黑色口罩一個、白色棉布手套一雙、黑色風衣外套一件及
    斜背黑色側背包一只等物。
二、案經臺中縣警察局豐原分局報告臺灣臺中地方法院檢察署檢
    察官偵查起訴。
    理    由
一、證據能力之說明：
    按被告以外之人於審判外之陳述，雖不符刑事訴訟法第一百
    五十九條之一至第一百五十九條之四之規定，而經當事人於
    審判程序同意作為證據，法院審酌該言詞陳述或書面陳述作
    成時之情況，認為適當者，亦得為證據。當事人、代理人或
    辯護人於法院調查證據時，知有第一百五十九條第一項不得
    為證據之情形，而未於言詞辯論終結前聲明異議者，視為有
    前項之同意。刑事訴訟法第一百五十九條之五定有明文。查
    被告甲○○及選任辯護人王素玲律師於本院準備程序時，對
    於本案偵查卷內之人證、書證，均同意有證據能力，得採為
    本案之證據，迄至本案言詞辯論終結前，對於卷內之人證、
    書證，亦未聲明異議，有本院準備程序筆錄及審判筆錄在卷
    可考。另經本院審酌卷內各該人員陳述時之情狀，均查無被
    違法取供或非出於自由意志之情形，相關書證亦查無違法取
    證或造假虛捏之情事，以之作為本案之證據，皆屬適當，依
    前揭規定，本判決以下所引用之人證、書證均得為本案之證
    據，合先敘明。
二、上揭犯罪事實，業據被告於警詢、偵查中均坦承不諱，及於
    本院審理時為認罪之陳述，復經證人周信佑、張勝賢分別於
    警詢時證述綦詳，並有臺中縣警察局豐原分局大雅分駐所搜
    索扣押筆錄暨扣押物品目錄表、照片、車籍查詢－基本資料
    詳細畫面、銀行監視錄影畫面翻拍照片附卷可稽，及扣案之
    黑色玩具槍一支、半罩式安全帽一頂、黑色墨鏡一支、黑色
    口罩一個、白色棉布手套一雙、黑色風衣外套一件及斜背黑
    色側背包一只足資佐憑。又扣案之上開黑色玩具槍一支，經
    送請內政部警政署刑事警察局鑑定結果，認係氣體動力式槍
    枝，以彈簧帶動活塞壓縮氣體為發射動力，經測試結果，發
    射動能甚微，認不具殺傷力等情，有該局九十七年十二月十
    二日刑鑑字第０９７０１７１３７２號鑑驗書存卷可查；且
    經本院當庭勘驗該支黑色玩具槍，以電子秤秤量後，重量為
    一百七十二公克，整枝均為塑膠材質等情，亦有本院九十八
    年一月四日審判筆錄可資參佐（該份筆錄第四頁），堪認扣
    案之上開黑色玩具槍一支不具殺傷力，亦非屬刑法第三百二
    十一條第一項第三款之「兇器」。綜上所陳，足徵被告之自
    白，確與事實相符，堪予採信。從而，本件事證明確，被告
    上開犯行，洵堪認定。
三、核被告所為，係犯刑法第三百二十八條第四項、第一項之強
    盜未遂罪。被告已著手於犯罪行為之實行而不遂，為未遂犯
    ，依刑法第二十五條第二項規定，減輕其刑。選任辯護人王
    素玲律師雖為被告辯護稱：被告無任何前科，素行良好，因
    需負擔前妻、子女及家庭生計，但自己已失業一段期間，案
    發當日到外尋找工作被拒後，返家後仍共同生活之前妻又一
    再抱怨家中沒錢，讓被告感到非常絕望及羞愧自己沒用，種
    種環境及經濟壓力，自己之自制能力又低，一時衝動，始臨
    時起意至合作金庫商業銀行大雅分行行搶，所持玩具槍並不
    具殺傷力，惡性不大，合作金庫商業銀行大雅分行並無財物
    損失，情堪憫恕，請求依刑法第五十九條規定酌減其刑等語
    。然按刑法第五十九條規定犯罪之情狀可憫恕者，得酌量減
    輕其刑，其所謂「犯罪之情狀」，與同法第五十七條規定科
    刑時應審酌之一切情狀，並非有截然不同之領域，於裁判上
    酌減其刑時，應就犯罪一切情狀（包括第五十七條所列舉之
    十事項），予以全盤考量，審酌其犯罪有無可憫恕之事由（
    即有無特殊之原因與環境，在客觀上足以引起一般同情，以
    及宣告法定低度刑，是否猶嫌過重等等），以為判斷。最高
    法院八十年度台覆字第三九號裁判固可參照。但刑法第五十
    九條之酌量減輕其刑，必於犯罪之情狀有其特殊之原因與環
    境，在客觀上足以引起一般同情，確可憫恕者，始有其適用
    。故在適用該條文酌量減輕其刑時，雖不排除審酌同法第五
    十七條各款所列之事由，惟其程度應達於客觀上足以引起同
    情，確可憫恕者，方屬相當。最高法院八十八年度台上字第
    三八八號、第四一七一號裁判復可參佐。故被告無前科，素
    行端正，子女眾多等情狀，均與「犯罪之情狀」無關，僅可
    為法定刑內從輕科刑之標準，不得據為酌量減輕之理由（臺
    灣高等法院暨所屬法院因應新修正刑法施行座談會提案第四
    十六號審查意見、最高法院五十一年台上字第八九九號判例
    可參）。在本案中，被告雖無任何犯罪紀錄，素行良好，有
    臺灣高等法院被告前案紀錄可按，但僅因經濟壓力即衝動持
    玩具槍至銀行強劫，為達取財目的，而枉顧可能在銀行出入
    之民眾人身安全，又以所攜帶之玩具槍抵住保全人員即證人
    周信佑之後腰部，再以左手將證人周信佑之左手反抓在背後
    之強暴方式，致使證人周信佑不能抗拒，使用之手段並非平
    和，本院綜合各情，認被告違犯上開犯行時之原因與環境，
    在客觀上尚不足以引起一般同情，亦無宣告法定低度刑猶嫌
    過重之情狀，核與刑法第五十九條得酌減其刑之要件不合，
    選任辯護人王素玲律師此部分請求，無法准許。爰審酌被告
    並無前科，素行良好，已如前述，但其身強體壯，正值壯年
    ，雖然經濟困窘，竟不思尋找合法之生財管道，而以持玩具
    槍挾持證人周信佑之方式，欲劫取現款，犯罪之動機、目的
    雖然單純，但至為可議，手段並非平和，造成證人周信佑心
    理畏怖，但尚未得手即當場被證人周信佑及銀行內人員制伏
    ，造成之損害不大，並無任何利得，再考之被告之智識、生
    活情狀，暨犯後始終坦認犯行，態度良好，又向證人周信佑
    表示歉意，已獲證人周信佑之宥恕，有和解書一紙在卷可憑
    等一切情狀，量處如主文第一項所示之刑，以資儆懲。又扣
    案之黑色玩具槍一支、半罩式安全帽一頂、黑色墨鏡一支、
    黑色口罩一個、白色棉布手套一雙、黑色風衣外套一件及斜
    背黑色側背包一只等物，均係被告所有並供違犯上開強盜未
    遂犯行所用之物，業據被告供明在卷，並經本院審認如前，
    爰均依刑法第三十八條第一項第二款規定，宣告沒收。
據上論斷，應依刑事訴訟法第二百九十九條第一項前段，刑法第
三百二十八條第四項、第一項、第二十五條第一項、第二項、第
三十八條第一項第二款，判決如主文。
本案經檢察官乙○○到庭執行職務
中    華    民    國    98    年    2     月    18    日
            刑事第十一庭  審判長法  官  陳慧珊
                                法  官  林慶郎
                                法  官  莊嘉蕙
以上正本證明與原本無異。
如不服本判決應於收受送達後十日內向本院提出上訴書狀，並應
敘述具體理由；其未敘述上訴理由者，應於上訴期間屆滿後二十
日內向本院補提理由書（均須按他造當事人之人數附繕本）「切
勿逕送上級法院」。
                                書記官  莊玉惠
中    華    民    國    98    年    2     月    18    日
附錄論罪科刑法條
中華民國刑法第328條
意圖為自己或第三人不法之所有，以強暴、脅迫、藥劑、催眠術
或他法，至使不能抗拒，而取他人之物或使其交付者，為強盜罪
，處5 年以上有期徒刑。
以前項方法得財產上不法之利益或使第三人得之者，亦同。
犯強盜罪因而致人於死者，處死刑、無期徒刑或10年以上有期徒
刑；致重傷者，處無期徒刑或7 年以上有期徒刑。
第 1 項及第 2 項之未遂犯罰之。
預備犯強盜罪者，處1 年以下有期徒刑、拘役或3 千元以下罰金
。


司法院資訊處製作；財團法人民間司法改革基金會備份。
